臺灣彰化地方法院刑事判決　　　　　　 　96年度訴字第881號
公　訴　人　臺灣彰化地方法院檢察署檢察官
被　　　告　甲○○
上列被告因違反毒品危害防制條例案件，經檢察官提起公訴（96
年度毒偵字第1041、1252、1571、1717號），本院依簡式審判程
序判決如下：
    主  文
甲○○施用第一級毒品，累犯，處有期徒刑壹年貳月，扣案之海
洛因貳包（合計淨重零點貳肆公克）沒收銷燬之，注射針筒壹支
沒收。又施用第二級毒品，累犯，處有期徒刑陸月。應執行有期
徒刑壹年肆月，扣案之海洛因貳包（合計淨重零點貳肆公克）沒
收銷燬之，注射針筒壹支沒收。
    犯罪事實及理由
一、甲○○前因違反肅清煙毒條例案件，經臺灣高等法院臺中分
    院以84年度上訴字第205 號判處有期徒刑3 年1 月確定；另
    因違反肅清煙毒條例案件，經本院以84年度訴字第473 號判
    處有期徒刑3 年2 月確定，2 案經接續執行，嗣獲假釋出監
    ，又因犯毒品案件，上開假釋遭撤銷，入監執行殘刑，甫於
    民國94年6 月25日縮短刑期執行完畢。而其前因施用毒品案
    件，經臺灣彰化地方法院檢察署檢察官聲請強制戒治，業於
    91年6 月30日停止戒治付保護管束期滿未經撤銷，視為強制
    戒治期滿，並由臺灣彰化地方法院檢察署檢察官於91年7 月
    8 日以91年度戒毒偵字第642 、643 、644 號為不起訴處分
    確定。詎仍不知悔改，復基於施用第一級毒品海洛因之犯意
    ，自95年12月底某日起至96年3 月6 日22時許止，在彰化縣
    田尾鄉○○路○ 段加油站廁所等處，以將第一級毒品海洛因
    粉末置入注射針筒內加水後，再以針筒注射手臂血管之方式
    ，接連施用第一級毒品海洛因多次，平均約2 天施用1 次。
    另基於施用第二級毒品甲基安非他命之犯意，於96年3 月4
    日某時，在上開處所，以將甲基安非他命放置在玻璃球加熱
    加以吸食之方式，施用第二級毒品甲基安非他命1 次。嗣先
    後為警查獲：(1)於96年2 月26日14時30分許，在彰化縣田尾
    鄉○○路○ 段與庄頭巷口為警查獲，並扣得第一級毒品海洛
    因2 包（合計淨重0.24公克）；(2)且於96年3 月2 日16時50
    分許，在其彰化縣田尾鄉○○路○ 段211 號居所為警查獲，
    經採集其尿液送驗結果，呈嗎啡陽性反應；(3)再於96年3 月
    7 日22時20分許，在彰化縣田中鎮○○路與公館路口為警查
    獲，並扣得其所有供施用海洛因之注射針筒1 支，且經採尿
    送驗，結果呈嗎啡及甲基安非他命陽性反應，始悉上情。
二、按除被告所犯為死刑、無期徒刑、最輕本刑為3 年以上有期
    徒刑之罪或高等法院管轄第1 審案件者外，於前條第1 項程
    序進行中，被告先就被訴事實為有罪之陳述時，審判長得告
    知被告簡式審判程序之旨，並聽取當事人、代理人、辯護人
    及輔佐人之意見後，裁定進行簡式審判程序；除簡式審判程
    序及簡易程序案件外，第1 審應行合議審判，刑事訴訟法第
    273 條之1 第1 項、第284 條之1 分別定有明文。本件被告
    甲○○所涉係死刑、無期徒刑、最輕本刑為3 年以上有期徒
    刑之罪或高等法院管轄第1 審案件以外之罪，並於本院行準
    備程序時就被訴事實為有罪之陳述，本院合議庭依前揭規定
    ，經評議結果，裁定改由受命法官獨任行簡式審判程序。
三、上開事實，業據被告甲○○於本院審理時坦承不諱，且被告
    3 次遭查獲經採集其尿液送驗結果，依序呈嗎啡陽性、嗎啡
    陽性及嗎啡、甲基安非他命陽性反應，有詮昕科技股份有限
    公司出具之濫用藥物尿液檢驗報告3 紙附卷可稽；又扣案之
    白色粉末2 包，經鑑驗結果，確係海洛因無訛（淨重0.24公
    克），有法務部調查局鑑定書1 紙在卷可參，此外復有該第
    一級毒品海洛因2 包（淨重0.24公克）及注射針筒1 支扣案
    可資佐證，足徵被告之自白確與事實相符，堪以採信。本件
    事證明確，被告犯行應堪認定，應依法論科。
四、查刑法已於94年2 月2 日修正公布，刪除刑法第56條關於連
    續犯之規定，且自95年7 月1 日起施行。(1)按刪除連續犯規
    定之修正理由已有「至連續犯之規定廢除後，對於部分習慣
    犯，例如竊盜、吸毒等犯罪，是否會因適用數罪併罰而使刑
    罰過重產生不合理之現象一節，在實務運用上應可參考德、
    日等國之經驗，委由學界及實務以補充解釋之方式，發展接
    續犯之概念，對於合乎接續犯或包括的一罪之情形，認為構
    成單一之犯罪，以限縮數罪併罰之範圍，用以解決上述問題
    」之說明。(2)且按刑事法若干犯罪行為態樣，本質上原具有
    反覆、延續實行之特徵，立法時既予特別歸類，定為犯罪構
    成要件之行為要素，則行為人基於概括之犯意，在密切接近
    之一定時、地持續實行之複次行為，倘依社會通念，於客觀
    上認為符合一個反覆、延續性之行為觀念者，於刑法評價上
    ，即應僅成立一罪。學理上所稱「集合犯」之職業性、營業
    性或收集性等具有重複特質之犯罪均屬之，例如經營、從事
    業務、收集、販賣、製造、散布等行為概念者是，亦有最高
    法院95年度臺上字第1079號判決意旨可資參照。(3)而毒品因
    有高度之成癮性及濫用性，施用毒品之行為本身，顯然具有
    反覆性及延續性之特徵，如將「持續多次施用毒品行為」評
    價為數罪，恐與刑罰過度評價禁止原則相悖。(4)又因鑑於施
    用毒品者，大多具有「成癮性」，為貫徹社會防制毒品之期
    盼，對施用毒品者，有施以「斷癮」之必要，乃就施用毒品
    行為，先為生理治療及心理復健之保安處遇，因而以令入勒
    戒處所觀察、勒戒方式，戒除其身癮，若仍無法戒除，有繼
    續施用毒品之傾向，再令入戒治處所施以強制戒治，以戒除
    其心癮，倘上開保安處遇猶無法收其遮斷毒癮之實效，方以
    刑罰追訴處罰，此為毒品危害防制條例第20、23條所明定，
    足見施用第一級或第二級毒品罪，本即預定其因成癮而有反
    覆實行施用毒品之性質，於刑法評價上，即得以集合犯論以
    一罪（參見最高法院96年度臺上字第1802號、96年度臺上字
    第2083號判決意旨）。本件被告既自95年12月底某日起至96
    年3 月6 日22時許止，以約2 天施用1 次之頻率，施用第一
    級毒品海洛因多次，且被告前已有多次毒品前科，並經觀察
    勒戒、強制戒治處分，顯見被告確有反覆施用毒品之慣行，
    其習慣性、多次並反覆施用第一級毒品之行為，基此，本院
    認被告持續多次施用第一級毒品海洛因行為應僅成立「集合
    犯」之實質一罪，本院仍僅論以一罪。
五、核被告甲○○所為，係犯毒品危害防制條例第10條第1 項、
    第2 項之施用第一級、第二級毒品罪。被告持有第一、二級
    毒品進而施用，其持有第一、二級毒品之低度行為，應各為
    其施用第一、二級毒品之高度行為吸收，不另論罪。又被告
    所犯上開2 罪，罪名各別，行為互異，應分論併罰。查被告
    前因違反肅清煙毒條例案件，經臺灣高等法院臺中分院以84
    年度上訴字第205 號判處有期徒刑3 年1 月確定；另因違反
    肅清煙毒條例案件，經本院以84年度訴字第473 號判處有期
    徒刑3 年2 月確定，2 案經接續執行，嗣獲假釋出監，又因
    犯毒品案件，上開假釋遭撤銷，入監執行殘刑，甫於94年6
    月25日縮短刑期執行完畢，有臺灣高等法院被告前案紀錄表
    、臺灣彰化地方法院檢察署刑案資料查註紀錄表各1 份在卷
    可憑，其於有期徒刑執行完畢後，5 年內故意再犯本件有期
    徒刑以上之罪，均為累犯，應各依刑法第47條第1 項之規定
    加重其刑。爰審酌被告有多次毒品前科紀錄，及其施用毒品
    之動機、目的、方法、不知珍惜身體、施用毒品之期間、次
    數，本件遭警查獲次數甚多，其屢遭查獲竟仍均無所警惕，
    惡性非輕，並念其犯後坦承犯行之態度等一切情狀，分別量
    處如主文所示之刑，並定其應執行刑。又扣案之第一級毒品
    海洛因2 包（合計淨重0.24公克），為第一級毒品，應依毒
    品危害防制條例第18條第1 項前段規定沒收銷燬之；另扣案
    之注射針筒1 支，係被告所有並供其施用海洛因之用，業據
    被告供明在卷，應依刑法第38條第1 項第2 款併予宣告沒收
    。
六、應依刑事訴訟法第273 條之1 第1 項、第299 條第1 項前段
    、第310 條之2 、第454 條第1 項，毒品危害防制條例第10
    條第1 項、第2 項、第18條第1 項，刑法第11條前段、第47
    條第1 項、第51條第5 款、第38條第1 項第2 款，判決如主
    文。
本案經檢察官張尹敏到庭執行職務。
中　　華　　民　　國　　96　　年　　6　　月　 　22　　日
　                刑事第一庭         法  官   郭麗萍
以上正本證明與原本無異。
如不服本判決，應於判決送達後10日內向本院提出上訴狀 (須附
繕本)。
中　　華　　民　　國　　96　　年　　6 　 月　　 29　　日
                                     書記官   張子涵
附錄本案論罪科刑法條全文：
毒品危害防制條例第10條
施用第一級毒品者，處 6 月以上 5 年以下有期徒刑。
施用第二級毒品者，處 3 年以下有期徒刑。
毒品危害防制條例第18條
查獲之第一、二級毒品及專供製造或施用第一、二級毒品之器具
，不問屬於犯人與否，均沒收銷燬之；查獲之第三、四級毒品及
製造或施用毒品之器具，無正當理由而擅自持有者，均沒入銷燬
之。但合於醫藥、研究或訓練之用者，得不予銷燬。
前項合於醫藥、研究或訓練用毒品或器具之管理辦法，由法務部
會同行政院衛生署定之。
